臺北高等行政法院判決　　　　　　　　　　　　　　九十二年度訴更一字第三二號
　　　　　　　　　　　　　　　.
　　原　　　告　福清營造股份有限公司
　　代　表　人　甲○○
　　訴訟代理人　丁○○
　　　　　　　　林佳靜律師
　　複　代理人　顧思敏律師
　　被　　　告　行政院環境保護署
　　代　表　人　乙○○署長）.
　　訴訟代理人　丙○○
　　　　　　　　戊○○
右當事人間因有關核發證明事務事件，原告不服行政院中華民國九十年二月十六日台
九十訴字第００五七八０號訴願決定，提起行政訴訟，經本院九十年度訴字第二０六
八號判決後，原告提起上訴，經最高行政法院廢棄原判決發回本院更審，本院判決如
左︰
　　主      文
原告之訴駁回。
訴訟費用由原告負擔。
　　事      實
一、事實概要：原告於八十九年四月間標得承攬臺北市政府工務局新建工程處（以下
    簡稱北市新工處）環東基河快速道路工程南港經貿園區區段徵收範圍建築廢棄物
    處理工程（以下簡稱環東基河工程），嗣自荷蘭商進口德國製造之建築與拆除廢
    棄物分類設施（以下簡稱廢棄物處理設施）二組，為獲得免稅之優惠，於八十九
    年七月十四日依海關進口稅則相關增註規定，檢具進口污染防治設備或車輛用途
    證明申請書、信用狀、廢棄物處理設施說明書、訂購合約等資料，向被告申請核
    發原告進口污染防治設備或車輛用途證明書（以下簡稱用途證明書）。經被告審
    核結果，依被告所訂定之進口污染防治設備或車輛用途證明書審核作業要點（以
    下簡稱審核作業要點）及公民營廢棄物清除處理機構管理輔導辦法（以下簡稱管
    理輔導辦法）之規定，使用機構為公民營廢棄物清除處理機構，需取得主管機關
    核發之「廢棄物清除許可證」、「廢棄物處理場（廠）設置許可證」或經主管機
    關核備之文件，始得申請核發用途證明，乃於八十九年七月十八日以環署廢字
    第００三九二一九號書函請原告檢附上開文件及相關資料俾供審核。原告於八十
    九年十月十六日提出陳情，略以其為清理廢棄物，依北市新工處環東基河工程補
    充投標須知第五十一條規定，與登記合格之乙級（含）以上廢棄物清除機構合作
    ，是其自海外進口之廢棄物處理設施係屬「防治污染設備」，且海關進口稅則第
    八十四章增註三規定僅賦與被告就進口之機器設備等用途為審查，審核作業要點
    卻排除進口商及承包商，其確為實際使用該污染防治設備之使用人，被告即應核
    發用途證明等語。嗣被告於八十九年十月二十六日以環署廢字第００六一二五
    一號函復原告，略以原告申請用途證明書之類別為廢棄物清理，貨品用途為建築
    廢棄物分類，貨品名稱為建築與拆除廢棄物分類設施，依北市新工處召開之環東
    基河工程召商說明會會議紀錄內容所載，系爭工程係屬廢棄物清除分類業務，又
    依廢棄物清理法及管理機構管理輔導辦法規定，經營廢棄物清理業務應取得主管
    機關許可證或核備文件，再審核作業要點第四點規定使用機構以實際使用該污染
    防治設備者為限，不包括承包商或進口商，是廢棄物清除、處理之實際使用機構
    為應取得主管機關廢棄物清除處理許可證或核備文件者，原告未檢附主管機關許
    可或核備文件，歉難同意核發用途証明書等語。原告不服，於八十九年十一月三
    日提出質疑及說明，被告於八十九年十一田十三日以環署廢字第００六五三六
    七號函復並再次否准核發用途證明。原告不服，提起訴願，遭決定駁回，遂向本
    院提起行政訴訟。嗣經本院九十年度訴字第二０六八號審理結果，判決原告之訴
    駁回，原告不服，提起上訴，經最高行政法院九十二年度判字第二六二號廢棄原
    判決發回本院更為審理。
二、兩造聲明：
　(一)原告聲明：
    1.訴願決定及原處分均撤銷。
    2.被告應依原告之申請核予進口污染防治設備或車輛用途證明書。
    3.訴訟費用由原告負擔。
　(二)被告聲明：
　　1.駁回原告之訴。
　　2.訴訟費用由原告負擔。
三、兩造之爭點：原告是否屬海關進口稅則第八十四章增註三、第八十五章增註四規
                定之「其他使用機構」，而得申請核發用途証明書？
　(一)原告主張之理由：
    1.稅捐減免事由為稅捐消極構成要件，依個別情形，針對特定積極構成要件為例
      外（修正或限制）規定。本案系爭海關進口稅則僅就關稅客體之用途，設定免
      稅要件，而未針對關稅主體設定條件，被告為執行該法規之關稅客體（進口貨
      物）用途證明事務，所訂定之職權命令，卻增加該法規所無免稅主體之限制要
      件，違反租稅法律主義，所為否准證明書之核發，難謂適法，就此分述如后：
      職權命令合法性與租稅法律主義：
        (1)首按依司法院大法官釋字第三六七號、第四四三號、第四五四號等解釋，
          行政機關為執行法律規定，固得依職權訂定有關規定（按或稱職權命令）
          ，惟必須符合法律意旨，不得逾越法律規定之限度（範圍），其內容僅得
          就執行法律有關之細節性、技術性事項規定，不能牴觸法律或增加法律所
          無對人民自由權利之限制。
        (2)次按人民有依法律納稅之義務，憲法第十九條定有明文，是所謂租稅法律
          主義。所謂租稅法律主義，於學理上包含三大內涵，即課稅要件法定主
          義，指租稅構成要件，包括積極構成要件（課稅主體、課稅客體、歸屬、
          課稅標準及稅率）及對此修正或限制之消極構成要件（稅捐減免事由），
          應以法律規定或有法律具體明確授權依據之法規命令定之。構成要件明
          確性原則，指一切創設稅捐義務的法律規定，其內容、目的及範圍必須明
          確，使受規範者得以預測其稅捐負擔並具計算可能性。稽徵程序法定原
          則，指為使課稅公平，稅捐機關不僅有權限且有義務課徵法律所定應負擔
          之一切稅捐。
        (3)同以上法理，大法官歷年已有多號解釋闡釋在案，如釋字第四一三號解釋
          理由謂「憲法第十九條規定，人民有依法律納稅之義務，係指人民只有依
          法律所定之納稅主體、稅目、稅率、納稅方法及稅捐減免等項目而負繳納
          義務或享受優惠，舉凡應以法律明定之稅捐項目，自不得以命令取代法律
          或作違背法律之規定，迭經本院釋字第二一七號、第三六七號及第三八五
          號等著有解釋。」，釋字第四一五號解釋理由亦謂「憲法第十九條規定人
          民有依法律納稅之義務，係指稅捐主體、稅捐客體、稅基及稅率等稅捐構
          成要件，均應以法律明定之。」
      關稅之租稅主體，以及就租稅客體之用途所設之減免事由：
        (1)關稅法第一條規定，關稅之課徵、貨物之通關，依本法規定。同法第二條
          規定，本法所稱關稅，指對國外進口貨物所課徵之進口稅。又同法第五條
          「關稅納稅義務人為收貨人、提貨單或貨物持有人。」，是關稅之稅捐主
          體為收貨人或者提貨單、貨物持有人。又依同法第三條訂定之海關進口稅
          則第八十四章增註三「為防制空氣污染、防制水污染、防制噪音、防制振
          動、監測、檢驗環境及處理廢棄物，輸入歸屬本章（包含稅則第
          8479.89.50 及8479.90.20號）之機器設備（零、配件在內），畜牧業及
          農民…；符合工廠管理規定之製造業…；其他使用機構以經行政院環境保
          護署證明用途屬實者免稅。」、同稅則第八十五章增註四「…（同上）…
          輸入歸屬本章之機（儀）器設備（零、配件在內），…（同上）…」之規
          定可知，海關進口稅則係以關稅客體之用途，作為租稅減免事由，並未改
          變關稅之課稅主體（即免稅主體）。易言之，在同一關稅之課稅主體前提
          下，就其課稅客體之用途，所為關稅之減免規定。此係租稅法規之規範安
          排，依前揭租稅法律主義暨有關憲法規定及大法官之解釋，自應予以遵守
          。
        (2)至被告狀稱「海關進口稅則之規範意旨，以進口機器設備者有能力使用該
          機器設備，且實際計畫使用該機器設備者，方得享有免稅之優惠」云云，
          原告不知此論之依據租稅法之法理基礎何在，恐僅係被告自己依環保專業
          （而非依租稅法規及租稅專業）之判斷與想法，否則實難以看出該當海關
          進口稅則有如其所述之規範意旨。
      系爭被告所訂定之「進口污染防制設備或車輛用途證明書審核作業要點」第
        四點第二項規定，係增加法律所無對人民權利之限制，改變法定稅捐主體行
        政院環境保護署即被告機關為執行上開海關進口稅則規定，而依職權訂定之
        「進口污染防制設備或車輛用途證明書審核作業要點」（以下簡稱作業要點
        ），性質上即所謂職權命令，揆諸前揭司法院大法官釋字第三六七號、第四
        四三號、第四五四號等解釋意旨，自不得與之牴觸、逾越其規定之限度或增
        加關稅法及海關進口稅則所無對人民自由權利之限制。惟查系爭前開作業要
        點第四點第二項之規定，將上開海關進口稅則第八十四章第八十五章增註所
        定「其他使用機構」，限定為「以實際使用該污染防制設備或環境檢測設備
        者為限（零、配件在內），不包括承包商或進口商」；揆諸前述職權命令合
        法性要件暨租稅法律主義有關解釋及規定，顯然逾越關稅法及海關進口稅則
        規定之限度，並增加其所無對人民自由權利之限制。蓋海關進口稅則上開規
        定，僅賦予被告機關證明其該當「關稅客體」之用途，以憑免除該進口貨物
        （關稅客體）進口稅（關稅）之依據，並未觸及「關稅主體」之問題，免稅
        與否之對象即關稅主體（納稅義務人）仍應依前揭關稅法第五條而定。今若
        如被告所定作業要點第四點第二項規定，限定核發用途證明之對象不包括承
        包商或進口商，結果豈非改變上開關稅法規所定「免稅主體」（即原關稅主
        體、納稅義務人）之範圍？足見系爭作業要點之規定，違反租稅法律主義。
        或許被告機關作如上規定，有其環保專業上之判斷及考量基礎，惟畢竟如此
        法律形式及內容，已超越其所由出之租稅法規規定之限度，增加關稅法及海
        關進口稅則所無免稅構成要件之限制，違反租稅法律主義。
      況依原告與訴外機關之合約，得標廠商（營造廠商）即原告應與登記合格乙
        級以上廢棄物清除機構合作，雖由原告進口系爭器設備，但因分工合作關係
        ，解釋上自亦該當系爭海關進口稅則所謂「使用機構」，否則若一方面，原
        告無法就系爭進口貨物享有免稅利益，而另一方面，合作廠商又因非進口貨
        物收貨人、提貨單或貨物持有人，不該當關稅法第五條所定關稅之納稅義務
        人，亦非免稅主體，無法申請免稅，如此即便同樣貨物、同樣用途，卻無法
        免稅，豈是合乎租稅公平原則？
      綜上所述，原告為系爭貨物進口之收貨人，即關稅法第五條規定之納稅義務
        人，此有進口報單附卷可稽，又因該機器設備係為建築廢棄物處理工程之用
        ，依海關進口稅則第八十四章增註三規定，被告機關除非認為該機器設備非
        領廢棄物之用，否則即應核發證明書，始為適法。
    2.按最高行政法院發回判決，就高等行政法院應調查事項，應詳予指示；受發回
      之高等行政法院，應以最高行政法院所為廢棄理由之法律上判斷為其判決基礎
      ，行政訴訟法第二六○條第二項、第三項分別定有明文。查最高行政法院發回
      判決指示調查事項，其一為系爭輸入設備究竟歸屬海關進口稅則何項稅則分類
      ？就此，依附卷之「進口報單」、台北市政府新工處八十九年七月二十七日北
      市工新字第八九六一六八三○○○號函及八十九年三月二十九日「補充投標須
      知」等資料，可知其應屬海關進口稅則第八十四章增註三所定之稅則分類。被
      告就此點，歷來亦無爭執。其二為原告標得環東基河工程依合約所應處理及清
      運之廢棄物，其性質為何？是否全部須由公民營廢棄物清除處理機構始得為之
      ？其實，此點核諸系爭租稅法規之規定，並非重點。誠如前述，依前揭關稅法
      及海關進口稅則之規定，攸關免稅構成要件者，係租稅客體即系爭進口機器設
      備之用途，而非使用人是否合乎其他法規所定之資格要件，此非本項稅法所關
      注，換言之，即便領有公民營廢棄物清除處理許可證之機構，所進口之機器設
      備之用途，非在清理廢棄物，不合海關進口稅則第八十四章增註三等之規定，
      亦無法核發該當證明，進而申請免稅。況原告依合約規定與合格領有許可證之
      廢棄物清理機構人合作使用，解釋上亦該當系爭海關進口稅則所定之「使用機
      構」。
    3.本案不適用行為時廢棄物清理法第十三條：
      查本案原告所進口之機器設備，係為因應環東基河工程拆除後所生之各種資
        源及廢棄物之處理而購置，該設備之功用，係將混合之物品依大小、材質分
        類，並可進一步將木材、塑膠等質地之物品分割為較細小之單位並打包，對
        於土石等物體，可將其碎裂為公分以下之優質回填物使其得再次利用，而對
        無利用價值之廢棄物則可於分類後由廢棄物清除機構清運。該設備並有集塵
        系統，以防止分類處理過程中之空氣污染，自屬海關進口稅則第八十四章增
        註三所規定之污染防治設備無疑。對於本案進口之機器設備屬海關進口稅則
        第八十四章增註三所規定之污染防治設備，被告機關亦不爭執。
      查被告所不斷爭執者，係原告非行為時廢棄物清理法第十三條所規定之公、
        民營廢棄物清除、處理機構，故尚不得合法使用該機器，因此亦不得依海關
        進口稅則第八十四章增註三享有免稅待遇云云，惟查：1.「營建廢棄物為資
        源物質，非為廢棄物範圍；而營建廢棄土包含建築工程、公共工程、及建築
        物拆除工程施工所產生之剩餘土石方、磚瓦、混凝土塊等而言，此等屬於有
        用資源，非屬廢棄物範圍；至於因施工所附帶產生之金屬屑、玻璃碎片、塑
        膠類、木屑、竹片、紙屑、瀝青等廢棄物，則屬於一般事業廢棄物。」，為
        行政院八十六年十二月三十一日臺八十六內字第五二一○九號函明文所指，
        亦為普通高等法院相關刑事判決（如九十年度上訴字第一一六三號、九十年
        度上訴字第一七七三號等）所肯認。2.原告所進口之機器設備，既如前述係
        將有用資源與廢棄物分類，使有用資源能再利用，而廢棄物則於分類後由廢
        棄物清除機構清運，則此種設備，並非用於廢棄物之清除、處理，而係用於
        廢棄物清除、處理之前置作業，故不適用行為時廢棄物清理法第十三條至明
        。3.查本案原告於利用該等機器將有用資源與廢棄物分類後，就分離出之廢
        棄物，由乙級廢棄物清除、處理機構負責清運，於法並無不合。
    4.原告並未違反被告機關所發布之「進口污染防制設備或車輛用途證明書審核作
      業要點」第四點第二項規定。按被告機關拒絕核發進口污染防制設備或車輛用
      途證明書予原告，無非係以「原告非屬行為時之廢棄物清理法第十三條第一項
      規定得受託處理廢棄物之機構，…非屬法律上能使用該進口設備進行廢棄物處
      理之合法使用機構。」為理由，惟縱認海關進口稅則第八十四章增註三所稱之
      「其他使用機構」必須為「合法使用機構」，且被告機關所發布之「進口污染
      防治設備或車輛用途證明書審核作業要點」第四點第二項規定未違反法律保留
      原則，原告亦未違反前開作業要點第四點第二項之規定，分述如后：
      原告係實際使用該污染防制設備之機關：
        該污染防治設備如前所述，係由原告購置作為營建廢棄物與有用資源之分類
        使用，且原告亦已實際使用該設備以完成台北市政府新工處環東基河工程南
        港經貿園區段徵收範圍建築廢棄物處理工程，並有台北市政府新工處所開具
        之完工證明為證，並非所謂之進口商或承包商。
      原告係合法使用該污染防治設備：
        查污染防治工作之態樣萬端，廢棄物清理法之所以規定須由廢棄物專業處理
        機構進行事業廢棄物之清除、處理工作，目的不外是為有效清除、處理廢棄
        物，改善環境衛生、維護國民健康。而清除、處理廢棄物之前置作業若能有
        效、妥善地加以進行，對資源之再利用及環境保護工作，自有極大之幫助。
        原告身為專業營造機構，購置污染防治設備以便利營建廢棄物之清除、處理
        、資源之再利用、並避免空氣污染，不但合法，更應予以鼓勵。且原告於完
        成建築廢棄物分類後，再委由專業廢棄物清除處理機構，依行為時廢棄物清
        理法第七條、第十條及第十三條，進行一般及事業廢棄物清運之工作，整體
        作業皆屬合法，並無可議。
    5.查係爭機器設備，係為因應台北市政府新工處環東基河工程南港經貿園區段建
      築拆除後所生之各種資源及廢棄物之處理而購置，該設備之功用，係將混合之
      物品依大小、材質分類，並可進一步將木材、塑膠等質地之物品分割為較細小
      之單位並打包，對於土石等物體，可將其碎裂為公分以下之優質回填物使其得
      再次利用，而對無利用價值之廢棄物則可於分類後由廢棄物清除機構清運。該
      設備並有集塵系統，以防止分類處理過程中之空氣污染。被告辯稱「原告…提
      出申請時係申請證明廢棄物清理設備用途…姑不論該設備是否可認定為空氣污
      染防治設備，如僅就以空氣污染防治設備申請證明為廢棄物清理用途乙節，本
      署本即不可能予以證明」云云，惟查：
      被告自行發布之「進口污染防制設備或車輛用途證明書審核作業要點」並未
        就所謂之污染防治設備區分為空氣污染防治設備、廢棄物清理設備，而係概
        稱為污染防治設備。
      查被告於八十九年十一月十三日為否准原告申請核發進口污染防治設備用途
        證明書時，亦稱「其使用機構以實際使用該污染防治設備者為限」，原告明
        指該設備為污染防治設備係雙方所不爭執事項，原告陳述並無違誤。
    6.本案之爭點自始至即為於原告無廢棄物清理許可文件之情形下，被告機關得否
      拒絕核發「進口污染防制設備或車輛用途證明書」。被告一直主張原告需符合
      行為時廢棄物清理法第十三條之規定；惟依前述，行為時廢棄物清理法第十三
      條並不適用，故被告實無否准原告申請之理由，更無如被告機關所辯之「法律
      上不能」問題存在。
    7.本件原告所進口之機器設備用途係廢棄物之再利用，而非廢棄物之處理：
      按「二、清除：指事業廢棄物之收集、運輸行為。三、處理：指下列行為：
        (一)中間處理：指事業廢棄物在最終處置或再利用前，以物理、化學、生物
        、熱處理或其他處理方法，改變其物理、化學、生物特性或成分，達成分離
        、減積、去毒、固化或安定之行為。(二)最終處置：指衛生掩埋、封閉掩埋
        、安定掩埋或海洋棄置事業廢棄物之行為。(三)再利用：指事業產生之事業
        廢棄物自行、販賣、轉讓或委託做為原料、材料、燃料、填土或其他經中央
        目的事業主管機關認定之用途行為，並應符合其規定者。」，為事業事業廢
        棄物貯存清除處理方法及設施標準第二條第二款及第三款所明定。
      係爭機器設備係將混合之物品依大小、材質分類，並可進一步將木材、塑膠
        等質地之物品分割為較細小之單位並打包，對於土石等物體，可將其碎裂為
        公分以下之優質回填物使其得再次利用，而對無利用價值之廢棄物則可於分
        類後由廢棄物清除機構清運。經查，分類過程中並未「以物理、化學、生物
        、熱處理或其他處理方法」，改變廢棄物本身之「物理、化學、生物特性或
        成分」，亦未將廢棄物加以「分離、減積、去毒、固化或安定」，而僅係將
        廢棄物與非廢棄物分類而已，若分類行為亦得定性為「處理」，則全國之餐
        館、小吃店等等皆將因為進行垃圾分類而違反相關法令，豈不謬然。故原告
        分類廢棄物與非廢棄物之行為，尚非前揭事業事業廢棄物貯存清除處理方法
        及設施標準所定義之「處理」，而僅係單純之再利用前置作業者甚明。
      查本件原告使用機器設備分離廢棄物與可利用物質後，再由乙級廢棄物清除
        、處理機構，將廢棄物運送至焚化爐進行最終處置，其行為核亦與廢棄物清
        理法及前揭事業事業廢棄物貯存清除處理方法及設施標準相符。
    9.退萬步言，縱仍認本件原告使用機器設備分離廢棄物與可利用物質係一廢棄物
      處理行為，本件原告亦係依行為時廢棄物清理法第十三條第一項第一款之「自
      行處理」：
      本件原告係營造業者，拆除營建物本為其營業範圍，因拆除營建物而產生之
        廢棄物，自屬行為時廢棄物清理法第二條所稱之「事業廢棄物」。
      復依廢棄物清理法第十三條第一項第一款規定，事業本得自行清除、處理其
        廢棄物，故即認原告使用機器設備分離廢棄物與可利用物質係一廢棄物處理
        行為，依前揭法條規定，亦非法所不許。
  (二)被告主張之理由：
    1.最高行政法院述稱海關進口稅則第八十七章增註五「輸入稅則第八七○五．九
      ○．五一、八七○五．九○．五二之車輛，經行政院環保署證明確供各級行政
      、教育機關，公民營廢棄物清除處理機構及公民營海水浴場業者清理廢棄物之
      用，並經經濟部證明國內尚未製造者免稅。」之規定，固就歸屬該稅則號別之
      車輛有輸入者資格之限制。惟第八十四章增註三及第八十五章增註四「為防制
      空氣污染、防治水污染：：：及處理廢棄物，輸入歸屬本章（包括稅則第00
      000000及00000000之機器設備（零、配件在內），畜牧業及農
      民以經行政院農委會證明用途屬實；符合工廠管理規定之製造業以經濟部證明
      用途屬實；其他使用機構以經行政院環保署證明用途屬實者免稅。）」之規定
      ，均係以用途作為是否免徵關稅之依據，對於「其他使用機構」並無任何資格
      限制一節。查海關進口稅則之規範意旨，以進口機器設備者為有能力使用該機
      器設備，且實際計畫使用該機器設備者，方得享有免稅之優惠，故授權被告針
      對農民、畜牧業、及符合工廠管理規定之製造業以外之「其他使用機構」申請
      免稅之設備，依環保相關法令予以用途屬實之認定，且就海關稅則規範之農民
      、畜牧業、及符合工廠管理規定之製造業，亦需符合該主管管相關法規。原告
      雖標得台北市政府工務局新建工程處「環東基河道路工程南港經貿園區區段徵
      收範圍建築廢棄物處理工程」，按招標工程名稱為建築廢棄物處理，依廢棄物
      清理法相關規定，屬受託處理廢棄物行為，然原告並未依廢棄物清理法第二十
      條（九十年十月二十四日修正公布為第四十一條，以下簡稱新法）規定，取得
      公民營廢棄物處理機構設置許可，被告自無法認定該公司有能力使用該機器設
      備，且實際計畫使用該機器設備者，予以退件，並無不當。
    2.最高行政法院述稱依廢棄物清理法第七條第五款之規定，一般廢棄物屬建築物
      拆除後所遺留者，由原所有人、管理人或使用人清除。同法第十三條第一項「
      事業廢棄物之清除處理以再利用方式外，應以（一）自行清除處理。（二）共
      同清除、處理：由事業機構向目的事業主管機關申請核准設立清除、處理該類
      廢棄物之共同清除、處理機構清除、處理。（三）委託處理、、、、。（四）
      境外處理：：五、其他經中央主管機關許可之方式。」之規定，足見廢棄物之
      清除處理，並非全部應交由公民營廢棄物清除處理機構為之一節。查廢棄物清
      理法第十條（新法第十四條）規定，一般廢棄物，應由執行機關負責清運，並
      作適當之衛生處理；必要時，得報經上級主管機關核准，委託公民營廢棄物清
      除、處理機構辦理之。又廢棄物清理法第七條（新法第十一條）第一項規定，
      一般廢棄物，除應依左列規定清除外，其餘在指定清除地區以內者，由執行機
      關清除之；同項第五款之規定建築物拆除後所遺留者，由原所有人、管理人或
      使用人清除，但處理仍屬執行機關之權責。另同法第十三條（新法第二十八條
      ）第一項規定「事業廢棄物之清除處理以再利用方式外，應以（一）自行清除
      處理。（二）共同清除處理：由事業向目的事業主管機關申請許可設立清除、
      處理棄物之共同清除處理機構清除、處理。（三）委託清除、處理：1.委託經
      主管機關許可清除、處理該類廢棄物之公民營廢棄物清除處理機構清除、處理
      2.：：：。（四）其他經中央主管機關許可之方式。」，依上述規定原告既非
      執行機關，亦非屬建築物拆除後所遺留之原所有人、管理人或使用人，及同法
      第十三條所規範產生事業廢棄物之事業，自不適用上述自行清除處理之規定。
    3.最高行政法院述稱本件原告輸入系爭設備究竟歸屬海關進口稅則何項稅則分類
      ？原告標得環東基河工程，其依合約所應處理及清運之廢棄物，究係何種性質
      ？依法是否全部須由公民營廢棄物清除處理機構始得為之？凡此事實攸關系爭
      設備之輸入能否免稅。乃被上訴人對於上開事項均未究明，就上述各節未予審
      究，已有可議。且對於原告所爭執之被告除就系爭設備用途有審查之權限外，
      自不得對「其他機關」之範圍為限制一節。另依廢棄物清理法第二十條（新法
      第四十一條）規定，經營廢棄物（第二條所稱廢棄物分一般廢棄物、事業廢棄
      物）之貯存、清除或處理業務，應列明專業技術人員與貯存清除、處理之工具
      、方法、設備及場所向地方主管機關申請核發許可證。又依「公民營廢棄物清
      除、處理機構管理輔導辦法」（九十年十一月二十三日發布為公民營廢棄物清
      除處理機構許可管理辦法）第三條規定，清除機構應取得主管機關核發之清除
      許可證或經主管機關核備後始得經營廢棄物清除業務；處理機構應取得主管機
      關核發之廢棄物處理（場）廠操作許可證或經主管機關核備後始得經營廢棄物
      處理業務。綜上所述，廢棄物清除處理規範已很明確，就本案原告係接受委託
      處理建築廢棄物申請進口廢棄物清理設備之「用途屬實」認定，自依使用者是
      否有能廢棄物（一般或事業廢棄物）清除、處理業務，爰此，從事廢棄物（不
      論一般廢棄物或事業廢棄物）之貯存、清除或處理業務，應依法列有「專業技
      術人員與貯存清除、處理之工具、方法、設備及場所」向地方主管機關申請取
      得許可證，始能認定有執行清理廢棄物能力。另原告表示依台北市政府工務局
      新建工程處「環東基河道路工程南港經貿園區區段徵收範圍建築廢棄物處理工
      程」補充投標須知規定，與登記合格之廢棄物清理機構合作，是應由廢棄物清
      理機構申請進口廢棄物清理設備，如此才符合海關稅則授權及環保法令規定審
      查用途屬實者之立法意旨。
    4.最高行政法院述稱被告依據海關進口稅則增註，訂定「進口污染防治設備或車
      輛用途證明書審核作業要點」，應符合關稅法與海關進口稅則之立法精神，且
      若無法律授權自不能對人民之自由權利增加法律所無之限制一節，經查被告依
      據審核作業要點第六點第六款要求告訴人出具廢棄物清除處理許可證或經主管
      機關核備之文件始得核發用途證明書，係依據本身即是法律之海關進口稅則之
      增註「為：：處理廢棄物，輸入歸屬本章之機器設備（零、配件在內），：：
      其他使用機構以經行政院環境保護署證明用途屬實者免稅。」，應由使用機構
      提出申請始得核發證明。依廢棄物清理法第二十條（九十年十月二十四日修正
      公布為第四十一條，以下簡稱新法）之規定，受託處理廢棄物者必須申請取得
      處理許可證始得從事。未依該條規定申請取得許可證者，依法不得受託處理廢
      棄物，自亦不可能為該廢棄物處理設備之使用機構，故不符合海關進口稅則之
      增註規定。原告標得台北市政府工務局新建工程處「環東基河道路工程南港經
      貿園區區段徵收範圍建築廢棄物處理工程」，屬受託處理廢棄物行為，然原告
      並未依廢棄物清理法第二十條規定取得公民營廢棄物處理機構設置許可，自亦
      不可能為該廢棄物處理設備之使用機構，故不符合海關進口稅則對稅對象為「
      使用機構」之增註規定，予以退件並無不當。
    5.最高行政法院述稱海關進口稅則第八十七章增註五規定，對歸屬該稅則號別之
      車輛設有輸入者資格之限制，惟對第八十四章增註三及第八十五章增註四之規
      定則無任何資格限制一節，查海關進口稅則第八十七章增註五之規範有別於第
      八十四章增註三及第八十五章增註四之規定，係因第八十四章增註三及第八十
      五章增註四之免稅標的為污染防治設備，與第八十七章增註五之免稅標的為廢
      棄物清除車輛有所不同。車輛可作多種用途，其本身有造成環境污染之可能，
      僅於其作為清理廢（棄）物之用時，方具污染防治之功能，而符合該增註給予
      免稅之立法原意。因其免稅標的易遭移作其他非污染防治序用途，故其可申請
      之機構亦需予以限制，以避免發生假借清理廢（棄）物用途車輛申請而移作他
      用之情事，致喪失對污染防治設備免稅之立法原意。故第八十七章之申請者予
      以明定為「供各級行政、教育機關，公、民營廢棄物清除處理機構、及公、民
      營海水浴場業者清理之廢物之用：：」，排除其他機構之申請以免遭移作他用
      ，致與其他章對污染防治設備之免稅規定有所不同。
    6.有關本件原告輸入系爭設備「究竟歸屬海關進口稅則何項稅則分類？原告標得
      環東基河工程，其依合約所應處理及清運之廢棄物，究係何種性質？依法是否
      全部須由公民營廢棄物清除處理機構始得為之？」一節，經被告函請財政部關
      稅總局以九十二年十月十六日台總局稅字第○九二○一○六九六九號函復「：
      ：貨品若經依中華民國海關進口稅則第八十四章增註三：：之規定取得證明文
      件者，宜歸列稅則第８４７９．８０．５０號。不符合前開增註之貨品，則應
      分別歸列應屬之稅則號別。：：可能歸列之稅則：（一）打包機，歸列稅則第
      ８４２２．４０．００號。（二）連續動作輸送貨品或材料之帶型輸送機，歸
      列稅則第８４２８．３３．００（三）篩分機，歸列稅則第８４７９．８２．
      ００號。」。又處理廢棄物之行為，雖非全部須由公民營廢棄物清除處理機構
      始得為之，惟如前所述，得以執行廢棄物處理業務者為執行機關、廢棄物之產
      生者、共同處理機構、公民營廢棄物處理機構、目的事業主管機關設置之處理
      設施。原告既非執行機關、廢棄物之產生者、共同處理機構或目的事業主管機
      關設置之處理設施，如其亦非屬公民營廢棄物處理機構時，則確已不可能為使
      用該處理設備受託處理廢棄物之使用機構。
　　7.就最高行政法院述稱「對於原告所爭執：被告除就系爭設備用途有審查之權限
      外，自不得對『其他機構』之範圍為限制」一節，經查海關進口稅則增註中之
      規定，均為「其他『使用』機構」，而非「其他機構」，顯見原告未注意及海
      關進口稅則增註中之「使用機構」規定及其規範意旨。被告所訂之「進口污染
      防治設備或車輛用途證明書審核作業要點」，係依海關進口稅則之規定，對於
      使用該項設備之使用機構方核給污染防治設備用途證明書，並未作任何逾越海
      關進口稅則授權之範圍，或違反「法律保留原則」、剝奪、限制人民之權利之
      情事。
    8.就原告訴稱海關進口稅則僅就關稅客體之用途，設定免稅要件，而未針對關稅
      主體設定條件，被告為執行該法規之關稅客體（進口貨物）用途證明事務，所
      訂定之職權命令，卻增加該法規所無免稅主體限制要件，違反租稅法律主義，
      所為否准證明書之核發，難謂適法一節，被告分述如下：
      就原告所輸入系爭設備適用海關進口稅則何項稅則分類，依財政部關稅總局
        九十二年十月十六日台總局稅字第○九二○一○六九六九號函意旨及原告所
        附進口報單內容，該設備係屬海關進口稅則第八十四章所列稅則範圍，兩造
        就本案適用之稅則章為第八十四章並無爭執，其主要爭點係在於海關進口稅
        則第八十四章增註三規定之法律文字之解釋，合先敘明。
      為法律解釋時，其依據法律條文上之字義或文義所為之文理解釋，應注意法
        律之整體意義；如以論理解釋者，應參酌法律制定之原因、理由或沿革，及
        其他和法律有關之一切情事，以闡明法律條文真意之所在。基於上述之法律
        解釋原則，對照海關進口稅則第八十四章增註三規定「為防制空氣污染，防
        治水污染，防制噪音，防制振動，監測、檢驗環境及處理廢棄物，輸入歸屬
        本章之機器設備，畜牧業及農民以經行政院農業委員會證明用途屬實；符合
        工廠管理規定之製造業以經經濟部證明用途屬實；其他使用機構已經行政院
        環境保護署證明用途屬實者免稅。」，其就上述規定為法律解釋時，各相關
        目的事業主管機關審核之內容除審核其用途係用於污染防治外，對於其實際
        使用之主體是否為合法之使用機構亦為其審查之範圍，非如原告所稱稅則內
        容並未對關稅免稅主體設定條件，例如：依海關進口稅則第八十四章增註三
        規定之製造業需為符合工廠管理規定之合法工廠，畜牧業及農民部分依行政
        院農業委員會訂定之「畜牧業及農民進口污染防治機注、法人。」「前項所
        稱畜禽飼養場須領有牧場登記證書或經省 (市)農業主管機關登記有案者，
        畜禽堆肥場須領有肥料製造登記證且免辦工廠登記者；屠宰場、分切場須經
        主管機關登記有案者；肉品市場須領有市場經營許可證者；農場須領有農場
        登記證者；養殖場須領有養殖漁業登記證者。」、「個別農民須為自耕農、
        農業協會會員、農業合作社社員或農、漁會會員；農、漁業團體、法人須經
        省(市)、或縣 (市)主管機關登記有案者。」，就適用本章增註三規定之畜
        牧業及農民，均規定須為依法領有登記證之相關畜牧業者及合於規定之農民
        ，更足證除符合海關進口稅則第八十四章增註三規定之特定用途外，該申請
        者亦應為合法之業者，始有海關進口稅則減免關稅規定之適用，如其僅用途
        符合而實際使用者為非法業者（例如：違章工廠進口污染防治設備情形），
        當不在減免關稅範圍之列，是以本章增註三就前述製造業、畜牧業及農民以
        外之「其他使用機構」亦應為其他依法可為實際使用之機構。
      復按海關進口稅則就稅則貨品分類訂有解釋準則，依解釋準則之準則六規定
        「基於合法之目的，某一稅則號別之目下物品之分類應依照該目及相關目註
        之規定，…. 」，其亦闡明於適用稅則之解釋上，其前提要件應為「基於合
        法之目的」，是以適用稅則之要件，依前述法律解釋方法及探求海關進口稅
        則之立法意旨，應為「合法機構進口符合免稅特定用途情形者」，始有其適
        用。查原告並非屬依廢棄物清理法規定得受託處理廢棄物之機構，其自始客
        觀上不可能為該進口污染防治設備之合法使用機構，亦即原告使用該進口設
        備從事廢棄物處理行為係屬法律上之不能，自不符合海關進口稅則之規定。
      被告所訂定「進口污染防治設備或車輛用途證明書審核作業要點」僅係為執
        行核發海關進口稅則規定證明文件之機關內部審查作業處理方式（性質上為
        行政程序法第一百五十九條所稱之行政規則），並非逕以該審查要點作為准
        駁之依據，就申請案之准駁與否被告均係依海關進口稅則之規定內容辦理，
        舉例而言，該審查要點六、（六）其他經被告指定之證明文件，其所指內容
        係因被告受理申請之對象為製造業、畜牧業及農民以外之「其他使用機構」
        ，其對象並非特定之業別（例如可能申請對象為機關、學校、醫院等不特定
        業別），為明瞭申請機構之合法性（即依法可為實際使用之機構），故設此
        規定，如其為醫療機構，須出具行政院衛生署出具之開業執照，如其為私立
        學校，須有教育部准予立案證明，如其為廢棄物清除處理機構，須出具直轄
        市或縣（市）政府核發之公民營廢棄物清除處理機構許可文件，此係以該證
        明文件用以確認其是否確屬合法之「使用機構」，俾符合海關進口稅則之規
        定，另該審查要點四第二項規定使用機構需為「實際附符者，原進口時之納
        稅義務人或現貨物持有人應自轉讓或變更用途之翌日起三十日內，向原進口
        地海關按轉讓或變更用途時之價格與稅率補繳關稅。」，被告為避免發生減
        免關稅後，申請人並非實際使用者之弊端，故規定申請者需為實際使用者，
        以符合關稅法規定，是以綜觀被告前揭審核作業要點規定均係依循關稅法及
        海關進口稅則之規定，並未有於海關進口稅則之外另附加限制條件而有違背
        法律保留原則之情形。
      原告標得台北市政府工務局新建工程處「環東基河道路工程南港經貿園區區
        段徵收範圍建築廢棄物處理工程」，屬受託處理廢棄物行為，然原告並非屬
        行為時之廢棄物清理法第十三條第一項規定得受託處理廢棄物之機構，故無
        法使用該設施以受託處理非其所產生之廢棄物，既其非屬法律上能使用該進
        口設備進行廢棄物處理之合法使用機構，被告自無法依海關進口稅則第八十
        四章增註三規定予以核發證明文件。
    9.原告訴稱本案不適用行為時廢棄物清理法第十三條一節，被告分述如下：
      原告稱其所進口之機器設備之功能，係「：：依大小、材質分類，：：分割
        ：：打包：：碎裂：：再次利用：：。：：該設備並有集塵系統，以防止分
        類處理過程中之空氣污染，自屬海關進口稅則第八十四章增註三所規定之污
        染防治設備無疑。」，原告似認為系爭設備為空氣污染防治設備，而其申請
        亦為空氣污染防治設備之用途證明。此與原告於向被告提出申請時係申請證
        明廢棄物清理設備用途迥然不同。先不論該設備是否可認定為空氣污染防治
        設備，如僅就以空氣污染防治設備申請證明為廢棄物清理用途一節，被告本
        即不可能予以證明。
      原告又稱該設施非用於廢棄物之清除、處理，而係用於廢棄物貯存清除、處
        理之前置作業一節：
        (1)原告引用行政院八十六年函作為佐證一節，其引述有所錯誤，依行政院八
          十六年十二月三十一日臺八十六內字第五二一○九號函，係行政院對「營
          建廢棄土處理」業務主管機關權責歸屬之協調結論。原告之行政訴訟準備
          狀中所引述之一段文字，原係該函附件中之協調結論，其全文「在主管機
          關權責劃分方面：營建廢棄土包括建築工程、公共工程及建築物排拆除工
          程施工所產生之剩餘土石方、磚瓦、混凝土塊，為有用資源，非屬廢棄物
          範圍，依照內政部營建署組織條例、營建廢棄土處理方案規定及八十年本
          院環保小組工作會報討論結論，其主管機關仍為內政部營建署。至於因施
          工所附帶產生之金屬屑、玻璃碎片、塑膠類、木屑、竹片、紙屑、瀝青等
          廢棄物，則屬於一般事業廢棄物，依廢棄物清理法規定，由本院環保署主
          管。」，其中並無「營建廢棄物為資源物質，非為廢棄物範圍；」之文字
          ，應是「營建廢棄土為資源物質，非為廢棄物範圍；」之誤繕。證諸書狀
          中所附九十年度上訴字第一一六三號、九十年度上訴字第一七七三號判決
          內容，亦是針對營建廢棄院石方、磚瓦、混凝土塊」，則為營建廢棄土，
          為有用資源，非屬廢棄物；如含有其他「因施工所附帶產生之金屬屑、玻
          璃碎片、塑膠類、木屑、竹片、紙屑。瀝青等廢棄物」，則屬於一般事業
          廢棄物。本案系爭之營建廢棄物，原告亦承認包含木材、塑膠等，其屬廢
          棄物清理法所規範之廢棄物乃不爭之事實，除參諸原告於原提出申請之進
          口污染防治設備或車輛用途證明書係申請證明其為廢棄物清理設備可為佐
          證外，復依原告於行政訴訟準備（二）暨調查證據聲請狀附件資料所示，
          原告所承攬之工程係為「建築廢棄物處理工程」，所附統一發票之品名亦
          為「廢棄物清運」，清運地點分別至「內湖、木柵及北投焚化廠」等相關
          事證，更證其屬廢棄物至為明確。
        (2)就廢棄物先予分類，而將可再利用部分作再利用處理，其餘無法再利用部
          分再作其他處理之行為，本即屬廢棄物之中間處理行為，並非如原告所稱
          之「前置作業」，此依事業廢棄物貯存清除處理方法及設施標準第二條第
          三款第一目規定「中間處理：指事業廢棄物在最終處置或再利用前，以物
          理、化學、生物、熱處理或其他處理方法，改變其物理、化學、生物特性
          或成分，達成分離、減積、去毒、固化或安定之行為。」即可證之，而「
          再利用」亦為同款規定「處理」所包含三種行為（中間處理、最終處置和
          再利用）之一，其屬廢棄物處理行為自無疑義。
    10.有關原告所論及原告所進口之機器設備功能一節，被告分述如下：
      原告稱被告訂定之「進口污染防治設備或車輛用途證明書審核作業要點」中
        ，並未就污染防治設備另為區分乙節，經查海關進口稅則第八十四章增註三
        已明定得申請免稅者序用途須為「為防制空氣污染、防治水污染、防制噪音
        ，防制振動，監測、檢驗環境及處理廢棄物，：：：」，故申請免稅者須具
        前述規定之用途；被告訂定「進口污染防治設備或車輛用途證明書審核作業
        要點」第二點亦敘明「依據本要點申請之各項污染防治設備或車輛應具備污
        染防治之功能或環境檢測之用途。」，是被告「進口污染防治設備或車輛用
        途證明書」申請格式中亦有一欄「申請證明類別」，下分為空氣污染、噪音
        及振動、水污染、廢棄物清理、環境檢測、環境衛生及其它七欄供勾選。原
        告於申請時應確定其申請類別，並檢附相關證明，證明其確實具備擬申請類
        別之污染防治功能，被告方得據以審核是否符合免稅條件。原告於申請表中
        亦已勾選「廢棄物清理」一項，是被告自應就其是否符合廢棄物清理進行審
        查。
      有關行為時廢棄物清理法第十三條之適用一節，被告分述如下：
        (1)經查九十年度上訴字第一一六三號判決內容，其裁判要旨（二）末段載明
          「：：：稽諸查獲時現場照片所示，所回填之物亦皆剩餘土石方、混凝土
          塊等，：：：」，該判決認定其非屬廢棄物清理法所規範之廢棄物，係因
          其「所回填之物亦皆剩餘土石方、混凝土塊等」，並未包含其他因施工所
          附帶產生之金屬屑、玻璃碎片、塑膠類、木屑、竹片、紙屑、瀝青等廢棄
          物所致。九十年度上訴字第一七七三號判決內容之裁判要旨之敘述更為明
          確：「被告羅光評於現場傾倒之廢土確係建築工程施工所產生之剩餘土方
          ，實未附帶金屬屑、玻璃碎片、塑膠類、木屑、竹片、紙屑及瀝青等物質
          ，故依前開函釋說明，被告所傾倒者屬有用資源，與廢棄物清理法所稱之
          廢棄物仍屬有間：：：」。故本案乃「環東基河快速道路工程南港經貿園
          區區段徵收範圍建築廢棄物處理工程」，其內涵並非剩餘土石方、混凝土
          塊，原告亦承認包含木材、塑膠等，其與前開二件判決內容所述之營建剩
          餘土石方迥然不同。
        (2)行為時廢棄物清理法第十三條規定「事業廢棄物之清除、處理除以再利用
          方式外，應以左列方式為之：：：：」，適足以證明事業廢棄物之清理包
          含「再利用」。惟廢棄物清理法規定，其方式如屬「再利用」者，可排除
          第十三條之規定。依行為時之法令規定，一般事業廢棄物再利用應依事業
          廢棄物貯存清除處理方法及設施標準第三十一條至第三十四條之規定辦理
          。本案如屬符合事業廢棄物貯存清除處理方法及設施標準第三十一條至第
          三十四條之規定者，則因其屬再利用方式，而可排除於廢棄物清理法第十
          三條規範。但因本案並未符合前述再利用方式之規定，故仍應適用廢棄物
          清理法第十三條規定。事業廢棄物貯存清除處理方法及設施標準第二條第
          三款第一目係規定「中間處理」之定義，而該條第三款「處理」之定義已
          包含「再利用」，故並未牴觸廢棄物清理法第十三條。
        (3)所謂「自行處理」，「以自有設施清除、處理其所產生之事業廢棄物。」
          。本件中原告為營造業者，拆除營建物為其營業範圍。但於本案中，原告
          所承攬之工程並非營建物拆除工程，而係台北市政府工務局新建工程處發
          包之「環東基河道路工程南港經貿園區區段徵收範圍建築廢棄物處理工程
          」。自工程名稱業已明確界定為「建築廢棄物處理工程」而非營建物拆除
          工程，故並非屬原告自行處理其拆除營建物所產生之廢棄物，故並非屬自
          行處理之行為。又事業自行清除、處理其廢棄物雖為行為時廢棄物清理法
          第十三條第一項第一款規定之行為，惟因原告處理廢棄物之行為非為「自
          行處理」，故其受託處理發包單位之「環東基河道路工程南港經貿園區區
          段徵收範圍建築廢棄物處理工程」，確於法未合。
    11.另有關從事廢棄物處理之合法資格一節，詳述如下：
      依廢棄物清理法第十條（新法第十四條）規定「一般廢棄物，應由執行機關
        負責清運，並作適當之衛生處理；必要時，得報經上級主管機關核准，委託
        公民營廢棄物清除、處理機構辦理之。」，同法第七條（新法第十一條）第
        一項規定「一般廢棄物，除應依左列規定清除外，其餘在指定清除地區以內
        者，由執行機關清除之；」，同項第五款規定「建築物拆除後所遺留者，由
        原所有人、管理人或使用人清除」，但處理仍屬執行機關之權責。
      同法第十三條（新法第二十八條）第一項規定：事業廢棄物之清除、處理除
        以再利用方式外，應以（一）自行清除、處理。（二）共同清除、處理：由
        事業向目的事業主管機關申請核准設立清除、處理該類廢棄物之共同清除、
        處理機構清除、處理。（三）委託清除、處理：１、委託經主管機關許可核
        備清除、處理該類廢棄物之公民營廢棄物清除處理機構清除、處理。２、經
        執行機關同意，委託其清除、處理。３、委託目的事業主管機關設置之處理
        設施清除、處理。（四）其他經中央主管機關許可之方式。
      綜前所述，執行廢棄物處理業務者，為執行機關、事業廢棄物之產生者、共
        同處理機構、公民營廢棄物處理機構、目的事業主管機關設置之處理設施。
    12.有關原告主張所進口之機器設備用途係廢棄物之再利用，而非廢棄物之處理一
      節，被告說明如下：
      廢棄物之再利用屬廢棄物之處理，非如原告所稱之「非廢棄物之處理」，此
        可由事業廢棄物貯存清除處理方法及設施標準第二條第三款規定：「三、處
        理：指下列行為：（一）中間處理．．．．（二）最終處置．．．．（三）
        再利用．．．．。」得知。
      原告所稱「將混合之物品依大小、材質分類，並可進一步將木材、塑膠等質
        地之物品分割為較細小之單位並打包，對於土石等物體，可將其碎裂為公分
        以下之優質回填物使其得再次利用，」之行為，其中所謂「分類」、「分割
        」、「打包」、「碎裂」均為物理方法，其結果均改變其物理特性（由混合
        變為單一材質、由大體積變為小體積），亦均有達成「分離」、「減積」之
        功能，故原告所稱之行為確為廢棄物再利用前之中間處理行為。
      原告又述及「全國之餐館、小吃店等等皆將因為進行垃圾分類而違反相關法
        令」一節，實有誤解。蓋因前述餐館、小吃店等之行為均為處理其本身所產
        生之廢棄物，符合廢棄物清理法第二十八條第一項第一款（即本案行為時廢
        棄物清理法第十三條第一項第一款）之「自行處理」，並非受託處理，是為
        合法之處理行為。不若本案原告所處理之廢棄物並非原告所產生，乃係發包
        單位原已存在之廢棄物。原告於本案中係受發包單位之委託處理，與所舉餐
        館、小吃店等之自行處理有所不同。
      至於經分類後所產生無法再利用之廢棄物再委託廢棄物清除、處理機構清除
        處理，則為理所當然，但並不因此而得認定其先前之分類處理廢棄物之受託
        處理行為為合法。
　　理      由
一、本件起訴時原告之代表人原為王吉盛，被告之代表人原為郝龍斌，嗣於本件訴訟
    程序進行中分別變更為甲○○、乙○○，茲由渠等分別聲明承受訴訟，核均無不
    合，均應予准許，合先敘明。
二、本件原告於八十九年四月間標得承攬北市新工處環東基河工程，嗣自荷蘭商進口
    德國製造之廢棄物處理設施二組，為獲得免稅之優惠，於八十九年七月十四日依
    海關進口稅則相關增註規定，向被告申請核發用途證明書，被告於八十九年十月
    二十六日函予以否准等情，有原告進口污染防治設備或車輛用途證明申請書、信
    用狀、廢棄物處理設施說明書、訂購合約及公開招標公告暨補充投標須知等影本
    附於原處分卷可稽。原告對其非屬業經環保機關許可並發給執照之專業廢棄物清
    機構，不能執行環保業務之事實並不爭執，惟以被告僅就系爭設備用途有審查之
    權限，不得對『其他機構』之範圍為限制等語資為主張。經查：
  （一）按「為防制空氣污染，防制水污染、防制噪音，防制振動，監測、檢驗環境
        及清理廢棄物，輸入歸屬於本章（包含．．．）之機（儀）器設備（零、配
        件在內），畜牧業及農民以經行政院農業委員會證明用途屬實；符合工廠管
        理規定之製造業以經經濟部證明用途屬實；其他使用機構以經行政院環境保
        護署證明用途屬實者免稅。」、「為防制空氣污染，防制水污染、防制噪音
        ，防制振動，監測、檢驗環境及清理廢棄物，輸入歸屬於本章之機（儀）器
        設備（零、配件在內），畜牧業及農民以經行政院農業委員會證明用途屬實
        ；符合工廠管理規定之製造業以經經濟部證明用途屬實；其他使用機構以經
        行政院環境保護署證明用途屬實者免稅。」，海關進口稅則第八十四章增註
        三、第八十五章增註四分別定有明文。究上開規定，旨在慮及國內實際使用
        需求，為兼顧防制空氣污染、水污染、噪音、振動及監測、檢驗環境暨清理
        廢棄物等環保事務，並防堵有人利用免稅優惠進口機器設備轉售圖利，乃就
        進口機器設備者限制為實際使用特定環保事務之人，並賦予各使用者所從事
        實際事務之各主管機關審查及發給使用證明之權限。其立法目的除慮及目的
        事業主管機關之審查作業便利性外，並減低事後對免稅貨物查稽之行政成本
        。是依海關進口稅則第八十四章增註三、第八十五章增註四規定，被告既經
        法律授權具有就農民、畜牧業、及符合工廠管理規定之製造業以外之「其他
        使用機構」申請免稅之設備，依環保相關法令予以用途屬實之認定權限，則
        其所訂定之審核作業要點第四點即以實際使用該污染防治設備者為限方得發
        給用途證明書之規定，僅係重申海關進口稅則第八十四章增註三、第八十五
        條章增註四規範之意旨而已，究其內容乃為執行核發海關進口稅則規定證明
        文件之機關內部審查作業處理方式，無違法律保留原則，亦未對人民之自由
        權利增加法律所無之限制，自可援引適用。是海關進口稅則第八十四章增註
        三、第八十五章增註四既明文規定「其他使用機構」，顯係對免稅主體設有
        限制，原告所主張「其他機構」一詞，非但曲解上開法律規定，復乏其法律
        依據，所稱海關進口稅則並未對關稅免稅主體設定條件云云，殊無可取。
  （二）第以本件原告為營造業，本身並非廢棄物處理業者，本無清理廢棄物環保事
        務之機器設備，自不具執行清理廢棄物環保事務之能力，此由其為競標系爭
        環東基河工程，遂依補充投標須知，搭配登記合格之乙級（含）以上廢棄物
        清除機構即瓦上春企業有限公司（以下簡稱瓦上春公司）始取得參與投標之
        資格即知，是原告非屬海關進口稅則第八十四章增註三、第八十五章增註四
        規定之「其他使用機構」，堪以認定，則其本無依該稅則申請用途證明書之
        餘地。又系爭招標工程名稱為建築廢棄物處理工程，其項目為「第一階段為
        建築物分類處理及分類後土石類物料清運作業，．．．第二階段為分類後可
        燃類物料之清運，．．．及代辦捷運木柵延伸（內湖）線內湖機廠預壓土方
        工程．．．」等，此觀卷附北市新工處工程竣工報核表（影本）即明，且依
        原告與瓦上春公司之合約，系爭北市新工處環東基河工程拆除後之建築物棄
        土及廢棄物等物均係由瓦上春公司負責清運及處理，此不惟有合約及瓦上春
        公司開立之統一發票等影本在卷為憑，復為原告所是認，是系爭工程之廢棄
        物之貯存、清除及處理等業務顯由瓦上春公司為之，故實際處理系爭工程廢
        棄物之機構為瓦上春公司，毋庸置疑。衡之常情，原告既將非其營業範圍所
        屬之廢棄物貯存、清除及處理暨物料清運工程委託專業之瓦上春公司，則縱
        有為處理本件工程廢棄物而有進口系爭廢棄物處理設施之必要，按理亦應由
        實際使用之瓦上春公司進口該等設備，始符常情，當無由非業者之原告進口
        之理。至原告所稱負有民事契約責任一節，核係其與北市新工處間之履約問
        題，本與進口系爭廢棄物處理設施係屬二事，要難執為其進口廢棄物處理設
        施之正當理由及依據，況原告原本即可由與其合作之廢棄物清除處理機構即
        瓦上春公司出面進口該批機器設備，卻捨此不為，反進口非本業所需且價值
        不菲之機器設備，所為非但與常情相悖，亦與一般商業習慣及會計原理原則
        大相逕庭，自啟人疑竇；再退步言，原告既非廢棄物清除處理之業者，其本
        無能力使用該等機器設備，則其進口系爭廢棄物處理設施究係供作何種用途
        ，自令人起疑，以一般營利事業之營業成本、營收及利潤等層面論，當無僅
        供作系爭環東基河工程專用，嗣後即擱置不用之理，所為與常情不相符合，
        殊難信其所言為實在。
  （三）次按「事業廢棄物之清除處理以再利用方式外，應以（一）自行清除處理。
        （二）共同清除、處理：由事業機構向目的事業主管機關申請核准設立清除
        、處理該類廢棄物之共同清除、處理機構清除、處理。（三）委託處理、、
        、、。（四）境外處理：：五、其他經中央主管機關許可之方式。」，行為
        時廢棄物清理法第十三條定有明文。本件工程廢棄物固屬拆除後之建築物棄
        土及廢棄物等物，惟原告自稱系爭廢棄物處理設施係「將混合之物品依大小
        、材質分類，並可進一步將木材、塑膠等質地之物品分割為較細小之單位並
        打包，對於土石等物體，可將其碎裂為公分以下之優質回填物使其得再次利
        用，．．．」，究其所謂「分類」、「分割」、「打包」、「碎裂」等均為
        物理方法，其結果皆改變其物理特性（由混合變為單一材質、由大體積變為
        小體積），亦均有達成「分離」、「減積」之功能，依事業廢棄物貯存清除
        處理方法及設施標準第二條第三款第一目所謂「中間處理」之規定，系爭廢
        棄物處理設施顯係供廢棄物再利用前之中間處理行為之用，非屬「再利用」
        或「前置作業」之情形甚明，原告所稱系爭進口之機器設備用途係廢棄物之
        再利用云云，委無足採，本件自無排除適用廢棄物清理法第十三條規定之餘
        地。第以系爭工程名稱為「建築廢棄物處理工程」，而非營建物拆除工程，
        乃原告承攬發包單位原已存在之廢棄物，非屬原告「自行處理」其「拆除營
        建物所產生之廢棄物」，故非屬廢棄物清理法第十三條所謂自行清除處理之
        範疇；且原告既與瓦上春公司合作承攬系爭工程，瓦上春公司復屬經主管機
        關許可並登記合格之乙級（含）以上清除、處理該類廢棄物之公民營廢棄物
        清除處理機構，則系爭拆除後之建築物棄土及廢棄物等物均係由瓦上春公司
        負責分類、清運及處理，乃事理之常，參以瓦上春公司所開立之統一發票品
        名亦記載為「廢棄物清運」字樣，清運地點則分別至「內湖、木柵及北投焚
        化廠」等情，益證系爭廢棄物之實際清理機構為瓦上春公司，則本件工程縱
        有進口系爭廢棄物處理設施之必要，亦應由瓦上春公司循法定程序申請核發
        使用證明，方符法律規定。又原告並未依行為時廢棄物清理法第二十條規定
        ，取得公民營廢棄物處理機構之設置許可，依法本不得受託處理廢棄物，自
        亦不可能為該廢棄物處理設備之使用機構，所稱其為實際使用系爭廢棄物處
        理設施之機構，殊難採信。再系爭廢棄物處理設施設之功用係將混合之物品
        依大小、材質分類，並可進一步將木材、塑膠等質地之物品分割為較細小之
        單位並打包，對於土石等物體，可將其碎裂為公分以下之優質回填物使其得
        再次利用，而對無利用價值之廢棄物則可於分類後由廢棄物清除機構清運，
        該設備並有集塵系統，以防止分類處理過程中之空氣污染，核係屬海關進口
        稅則第八十四章增註三所規定之污染防治設備。經查原告於申請核發用途證
        明書時，在被告「進口污染防治設備或車輛用途證明書」格式中「申請證明
        類別」欄（其下分列空氣污染、噪音及振動、水污染、廢棄物清理、環境檢
        測、環境衛生及其它七欄），勾選「廢棄物清理」一項，有申請書影本在卷
        可佐，足見原告對系爭廢棄物處理設施之性質係屬「廢棄物清理」一節知之
        甚詳，其於本件審理時主張系爭設備為空氣污染防治設備，姑不論被告並非
        空氣污染防治設備之主管機關，本無法核發空氣污染防治設備使用證明，其
        所言前後矛盾，本難自圓其說，更與其申請本旨不符，益徵所稱無據。至原
        告引用之九十年度上訴字第一一六三號、九十年度上訴字第一七七三號判決
        ，因其標的係營建剩餘土石方、磚瓦、混凝土塊等物，與系爭工程廢棄物包
        含木材、塑膠等物不同，自無援引類推適用之餘地；至行政院八十六年十二
        月三十一日臺八十六內字第五二一○九號函係行政院對「營建廢棄土處理」
        業務主管機關權責歸屬之協調結論，與本件無涉，原告所稱殊有誤解，附此
        敘明。
  （四）再本件原告輸入系爭廢棄物處理設施二組究係屬海關進口稅則何項稅則分類
        一節，經查原告所附進口報單係登載廢棄物處理設施字樣，且經被告函查財
        政部關稅總局結果，依該局九十二年十月十六日台總局稅字第○九二○一○
        六九六九號函意旨，系爭設備確係屬海關進口稅則第八十四章所列稅則範圍
        ，是被告為系爭機器設備用途證明之核發機關，殆無疑義。另海關進口稅則
        第八十七章增註五之免稅標的為廢棄物清除車輛，與海關進口稅則第八十四
        章增註三及第八十五章增註四之免稅標的為污染防治設備，兩者有所不同；
        且車輛用途為多種，本具有造成環境污染之可能，僅在供作清理廢（棄）物
        之用時方具污染防治之功能。參以海關進口稅則第八十七章明定申請者為「
        供各級行政、教育機關，公、民營廢棄物清除處理機構、及公、民營海水浴
        場業者清理之廢物之用：：」，本件進口之標的既係屬廢棄物處理設施，而
        原告既非廢棄物清除處理之執行機關，亦非屬建築物拆除後所遺留之原所有
        人、管理人或使用人，又未依行為時廢棄物清理法第二十條規定取得公民營
        廢棄物處理機構設置許可，而屬同法第十三條所規定得受託處理廢棄物之機
        構，自無法使用系爭設施處理非其所產生之廢棄物，堪以認定。從而被告否
        准核發原告使用證明，所為處分，於法並無違誤，訴願決定予以維持，亦無
        不合，原告之訴難認有理由，自應予以駁回。至原告訴之聲明第二項課以義
        務訴訟部分，因訴之駁回而失所附麗，亦應併予駁回。
三、據上論結，本件原告之訴為無理由，爰依行政訴訟法第九十八條第三項前段，判
    決如主文。
中　　華　　民　　國　　九十三　　　年　　　八　　　　月　　　十二　　　日
                            臺 北 高 等 行 政 法 院  第 三 庭
                                           審 判 長  法    官  鄭忠仁
                                                     法    官  侯東昇
                                                     法    官  林育如
右為正本係照原本作成。
如不服本判決，應於送達後二十日內，向本院提出上訴狀並表明上訴理由，如於本判
決宣示後送達前提起上訴者，應於判決送達後二十日內補提上訴理由書（須按他造人
數附繕本）。
中　　華　　民　　國　　九十三　　　年　　　八　　　　月　　　十二　　　日
             　　　　　　　　　　　　　　　　　　　　書 記 官　林惠堉
